【裁判字號】    94,訴,2142
【裁判日期】    950609
【裁判案由】    
【裁判全文】
臺灣彰化地方法院刑事判決              94年度訴字第2142號
公  訴  人  臺灣彰化地方法院檢察署檢察官
被      告  甲○○
                    號
                    現於臺灣臺中女子監獄執行中
選任辯護人  張崇哲律師
選任辯護人  江彗鈴律師
選任辯護人  林志銘律師
上列被告因毒品危害防制條例案件，經檢察官提起公訴（94年度
偵字第4092號、第4239號），本院判決如下：
    主  文
甲○○持有第壹級毒品，累犯，處有期徒刑柒月；扣案之第壹級
毒品海洛因壹包（毛重零點公克），沒收銷燬之。
甲○○被訴意圖販賣而持有第貳級毒品罪部分，無罪。
甲○○被訴施用第貳毒品罪部分，免訴。
    事  實
一、甲○○前因施用毒品案件，經本院裁定送觀察、勒戒後，認
    有繼續施用毒品之傾向，由臺灣彰化地方法院檢察署檢察官
    聲請強制戒治並提起公訴，於民國89年8月11日經本院以89
    年度易字第689號判決判處有期徒刑4月確定；強制戒治部分
    則經本院以89年度毒聲字第1505號裁定令入戒治處所施以強
    制戒治，於89年9月2日停止戒治出所付保護管束，嗣經撤銷
    保護管束，於同年12月29日入所繼續施以強制戒治，已於90
    年7月21日執行完畢釋放；再因施用第1、2級毒品案件，於
    90年3月29日經本院以90年度訴字第138號判決分別判處有期
    徒刑6月、6月，應執行有期徒刑1年確定；另因持有毒品案
    件，經本院以89年度斗簡字第218號判決判處有期徒刑3月確
    定，前開3罪嗣經定應執行有期徒刑1年1月確定，並與前揭
    有期徒刑4月接續執行，已於91年7月17日假釋出監付保護管
    束，並於同年11月26日保護管束期滿未經撤銷假釋，視為執
    行完畢；再因施用毒品案件，於93年11月18日經本院以93年
    度員簡字第462號判決判處有期徒刑6月，並於同年12月15日
    確定（尚未執行）。猶不思悔改，竟於94年5月25日下午六
    時許，在彰化縣北斗鎮「橘子網咖」向不詳姓名綽號「阿修
    」之成年男子，購得第1級毒品海洛因一小包（毛重0.3公克
    ）後，非法持有之。嗣於94年5月26日下午六時30分許，在
    彰化縣北斗鎮○○里○○路七巧新村18號前，為警查獲，並
    扣得甲○○所有之第1級毒品海洛因一小包（毛重0.3公克）
    ，始偵知上情。
二、案經彰化縣警察局北斗分局報告臺灣彰化地方法院檢察署檢
    察官偵查起訴。
甲、有罪部分：
    理  由
一、右揭犯罪事實，業據被告於本院審理中坦承不諱，並有被告
    甲○○所有之第1級毒品海洛因一小包（毛重0.3公克）扣案
    可稽，足徵被告自白與事實相符，堪予採信，本案事證已臻
    明確，被告持有第1級毒品海洛因犯行堪予認定，應依法論
    科。
二、核被告所為，係犯毒品危害防制條例第11條第1項之持有第1
    級毒品罪。次查，被告有事實欄所載論罪科刑執行情形，此
    有台灣高等法院被告全國前案紀錄表在卷可稽，其受有期徒
    刑執行完畢後，五年以內再犯本件有期徒刑以上之罪，為累
    犯，應依刑法第四十七條規定加重其刑。爰審酌被告前因施
    用毒品案件，經法院多次判刑確定，且最近一次施用毒品案
    件甫於94年9月1日判決有期徒刑10月確定，竟旋持有第1級
    毒品，足見被告自制能力尚有未足，有接受相當期間監禁教
    化之必要，以促其及早矯正吸毒惡習；惟念及被告犯罪之動
    機、目的係因施用毒品之習性難以戒除，其犯罪手段僅係戕
    害自己之身心、施用毒品次數、時間及犯罪後雖坦承犯行等
    一切情狀，量處如主文所示之刑，以資懲儆。
據上論斷，應依刑事訴訟法第299條第1項前段，毒品危害防制條
例第11條第1項、第18條第1項，刑法第11條前段、第47條，判決
如主文。
本案經檢察官田德煙到庭執行職務。
乙、無罪部分：
一、公訴意旨另略以：被告甲○○，明知甲基安非他命係毒品危
    害防制條例第2條第2項第2款所規定之第2級毒品，不得意圖
    販賣而持有，竟於94年4月間，向綽號「阿修」姓名年籍不
    詳之男子，分別購入安非他命16包（合計毛重87.9公克）、
    5包（合計毛重62.8公克），並自94年4月27日起，改以意圖
    販賣第2級毒品安非他命之犯意，持有上揭第2級毒品安非他
    命。嗣分別為警於94年4月27日下午5時10分許及94年5月26
    日晚上6時30分許，在彰化縣北斗鎮○○里○○路410巷口及
    彰化縣北斗鎮○○里○○路七巧新村18號前查獲，並扣得第
    2級毒品安非他命16包（合計毛重87.9公克）、新台幣（下
    同）41500元、行動電話5支、電子磅秤1台、行動電話晶片
    卡4張、皮包1個（內有安非他命5小包（合計毛重62.8公克
     ）、海洛因1小包（毛重0.3公克）、分裝袋1批、玻璃吸食
    器2支）等物品，因認被告甲○○涉有意圖販賣而持有第2級
    毒品安非他命罪嫌。
二、按犯罪事實應依證據認定之，無證據不得推定其犯罪事實；
    又不能證明被告犯罪者，即應諭知無罪之判決，刑事訴訟法
    第154條、第301條第1項分別定有明文。又犯罪事實之認定
    應憑証據，如未能發現相當証據或証據不足以証明犯罪者，
    自不能以推測或擬制之方法，以為裁判基礎，最高法院亦著
    有40年台上字第86號判例可資參照。
三、本件公訴人認被告甲○○涉有意圖販賣而持有第2級毒品安
    非他命罪嫌，無非係以扣有上開甲○○所之2級毒品安非他
    命16包（合計毛重87.9公克）、安非他命5小包（合計毛重
    62.8公克）、行動電話5支、電子磅秤1台、行動電話晶片卡
    卡4張、分裝袋1批等物品，認：
    被告於兩次查獲當日均隨身攜帶毒品及電子磅秤，被告有
      多次施用毒品之前科，應無不知隨身攜帶毒品有增加為警
      查獲之風險?
    被告甲○○於94年5月26日該次查獲時並攜帶分裝袋1批，
      如被告係供自己施用，應無必要自行分裝始得施用?
    被告甲○○於94年4月27日所查獲之物品尚有行動電話5支
      、行動電話晶片卡4張等物，以被告當時在工廠工作之性
      質，應不至需用5支行動電話及4張晶片卡，顯係準備供聯
      絡販賣毒品所用?
    一般人就甲基安非他命之正常口服劑量每日約2.5至25毫
      克，一般成人之致死劑量約1000毫克，有文獻報導曾有使
      用140毫克即致死之案例，此有法務部法醫研究所函1份附
      卷可稽，以被告於94年5個月間所購買之安非他命數量及
      施用數量以觀，顯不成比例，益見其所持有之安非他命應
      具販賣之意圖?
    為其認定被告甲○○涉有罪嫌之依據。
四、本件訊據被告甲○○於偵查及本院審理中均堅詞否認有何右
    揭犯行，辯稱：伊沒有販賣毒品，扣案之毒品向阿修買的，
    一次是在94年4月間買的，買四萬多，另外一次買五萬多。
    五萬多是買安非他命16包，四萬多是有分三包的那次。帶磅
    秤是因為我怕購買毒品時受騙。分裝袋係外出要施用時，分
    裝用的。伊一天施用安非他命好幾次，一天可以施用到一錢
    。因為第一次買的毒品被查獲，沒有毒品供施用，所以再購
    買。伊使用五支電話係因喜歡蒐集手機等語。
五、經查：
  (一)證人丙○○於偵查中供証：「警方發現我與乙○○、甲○○
    三人在路旁，警方開車經過正要下車盤查時，甲○○就將隨
    身手提包丟在地上逃離現場，我與乙○○留在現場，會同警
    方察看手提包內有安非他命電子磅秤行動電話、現金，甲○○身分證一張等其他隨身物品。」、「警方查扣物品有二支
    行動電話是我的，其他查扣物品是從甲○○手提包內查扣」
    （以上參見94偵字4092號偵卷11-14頁）「我三人沒有一起
    賣毒品」（以上參見94偵字3338號偵卷11頁）
    證人丙○○於本院審理中具結供稱：被警查獲現場看到的手
    提包是被告甲○○的；為警查獲的行動電話5支，裡面有2支
    ，即夏普及ＯＫＷＡＰ的行動電話是伊的；伊沒有向被告甲○○購買過毒品。（以上參見本院95年4月14日審理筆錄）
  由上證人丙○○之供証，亦僅能証明上開扣案物係被告甲○○
  所有，且五支行動電話中有二支係證人丙○○所有，並無任何
  供証足資証明被告甲○○涉有意圖販賣而持有第2級毒品安非
  他命。
  (二)證人乙○○於偵查中供証：「警方發現我與乙○○、甲○○
    三人在路旁，警方開車經過正要下車盤查時，甲○○就將隨
    身手提包丟在地上逃離現場，我與丙○○留在現場，會同警
    方察看手提包內有安非他命電子磅秤行動電話、現金，甲○○身分證一張等其他隨身物品。」、「我吸食毒品的來源是
    我上甲○○朋友車子在車上發現安非他命，我就拿起來吸食
    」（以上參見94偵字4092號偵卷15-18頁）
    證人乙○○於本院審理中具結供証稱：當天為警查獲的毒品
    係被告甲○○的；伊吸食毒品的來源，係伊搭上被告甲○○
    朋友的車子發現安非他命，就拿來施用（被告甲○○涉嫌轉
    讓毒品罪部分未經起訴）；伊沒有向被告甲○○購買過毒品
    ；伊也沒有看過被告甲○○賣過毒品給別人等語（參見本院
    95年5月26日審判筆錄）
  由上證人乙○○之供証，同亦僅能証明上開扣案物係被告甲○○所有，並無任何供証足資証明被告甲○○涉有意圖販賣而持
  有第2級毒品安非他命。
  (三)被告雖於兩次查獲當日均隨身攜帶毒品及電子磅秤，為被告
    甲○○辯稱係購買毒品時恐遭人所騙，始攜帶電子磅秤等語
    ，被告購買毒品非少量，其所稱防受騙，亦非與經驗事理法
    則相違，況依經驗法則，販賣毒品者，均係於私密地點依重
    量分裝妥當，再依購買者所需攜往交易，又豈有販賣者攜電
    子磅秤當街秤重而分裝之理? 是即顯不得僅依被告甲○○為
    警查獲時攜有電子磅秤，即以推測或擬制之方法，認被告涉
    有意圖販賣而持有第2級毒品安非他命罪。
  (四)被告甲○○固於94年5月26日查獲時並攜帶分裝袋1批，惟被
    告辯稱：係自己施用分裝外出所用等語，其所辯亦非與經驗
    事理法則相違，況依經驗法則，販賣毒品者，均係於私密地
    點依重量分裝妥當，再依購買者所需攜往交易，又豈有販賣
    者攜分裝袋當街分裝之理? 是即顯不得僅依被告甲○○為警
    查獲時攜有分裝袋，即以推測或擬制之方法，認被告涉有意
    圖販賣而持有第2級毒品安非他命罪。
  (五)被告甲○○確於94年4月27日所查獲之物品尚有行動電話5支
    、行動電話晶片卡4張等物，證人丙○○業於偵審中供証上
    開行動電話有二支係伊所有已如上述，是公訴人僅能証明被
    告甲○○確持有三支行動電話，而無任何積極証據証明該三
    支行動電話與意圖販賣而持有第2級毒品安非他命有何關聯
    ？是即無相當証據或証據不足以証明，公訴人自不能以推測
    或擬制之方法，認被告持有三支行動電話，即認被告甲○○
    涉有意圖販賣而持有第2級毒品安非他命罪嫌。
  (六)一般人就甲基安非他命之正常口服劑量每日約2.5至25毫克
    ，一般成人之致死劑量約1000毫克，有文獻報導曾有使用14
    0毫克即致死之案例，確有法務部法醫研究所函1份附卷可稽
    。然被告係辯稱伊施用量大，為節省始大量購買，被告並無
    辯稱：伊每日之施用劑量為約1000毫克，是上開法務部法醫
    研究所函，亦不足以証明被告甲○○確涉有意圖販賣而持有
    第2級毒品安非他命，況參酌被告甲○○有多次施用第2級毒
    品安非他命之前科，此有台灣高等法院被告全國前案紀錄表
    在卷可參，是被告甲○○上開所辯伊施用量大，大量購買始
    較節省，亦屬情理之常，是若無其他積極証據足資証明，即
    無法僅以扣得被告所有較多量之安非他命，即認被告涉有意
    圖販賣而持有第2級毒品安非他命罪嫌。
六、綜上所述，被告甲○○上開所辯應屬可信，實難即認被告甲○○有何意圖販賣而持有第2級毒品安非他命之犯行，此外
    復查無其他積極證據足資證明被告確有公訴人所指犯行，揆
    諸前開法條及判例意旨，應認被告此部分意圖販賣而持有第
    2級毒品安非他命罪嫌不足，自應諭知被告此部分無罪之判
    決。
七、據上論斷，應依刑事訴訟法第301條第1項，判決如主文。
本案經檢察官田德煙到庭執行職務。
丙、免訴部分：
一、公訴意旨又略以：被告甲○○曾因施用第二級毒品安非他命
    案件，經本院裁定送強制戒治，於89年9月2日停止戒治處分
    釋放；所涉刑案部分，則經本院以90年度訴字第138號分別
    判處有期徒刑6月，應執行有期徒刑1年1月確定，於91年7月
    17日假釋付保護管束，並於91年11月26日保護管束期滿視為
    執行完畢。詎甲○○仍不知悔改，竟基於施用第二級毒品之
    犯意，於94年5月25日晚上8時許，在其位於彰化縣北斗鎮○○里○○路○段120巷29號住處內，以將安非他命置放於玻璃
    吸食器上燒烤之方式，施用第二級毒品安非他命1次，因認
    被告甲○○涉有施用第二級毒品安非他命罪嫌。
二、按案件曾經判決確定者，應諭知免訴之判決，並得不經言詞
    辯論為之，刑事訴訟法第302條第1款、第307條，分別定有
    明文。又訴訟上所謂一事不再理之原則，關於實質上一罪或
    裁判上一罪，亦均有其適用，最高法院60年台非字第77號著
    有判例，可資參照。
三、查本件被告甲○○被訴施用第二級毒品安非他命罪，業經本
    院以94年易字第344號號判處有期徒刑10月，於94年9月1日
    確定在案，有該案判決書及台灣高等法院被告全國前案紀錄
    表在卷可稽，依照首開說明，本案與前開案件有實質上一罪
    之關係，自為前案確定判決效力所及，依上開說明，爰不經
    言詞辯論，諭知免訴之判決。
據上論斷，應依刑事訴訟法第302條第1款、第307條，判決如主
文。
丁、本案經檢察官田德煙到庭執行職務。
中    華    民    國    95    年    6    月    9    日
              刑事第一庭  審判長法  官  洪志賢
                                法  官  簡璽容
                                法  官  姚銘鴻
以上正本證明與原本無異。
如不服本判決，應於判決送達後10日內，向本院提出上訴狀 (須
附繕本)。
中    華    民    國    95    年    6     月    12    日
                                書記官  謝志鑫
毒品危害防制條例第11條第1項
持有第一級毒品者，處 3 年以下有期徒刑、拘役或新臺幣 5 萬
元以下罰金。


司法院資訊處製作；財團法人民間司法改革基金會備份。
